最高法院刑事裁定　　　　　　　　　　111年度台抗字第790號
抗　告　人　王軍翔 
 
選任辯護人　黃重鋼律師
　　　　　　林詠嵐律師
　　　　　　洪煜盛律師
上列抗告人因詐欺案件，不服臺灣高等法院花蓮分院中華民國11
1 年5 月3 日駁回聲請再審裁定（111 年度聲再字第3 號），提
起抗告，本院裁定如下：
    主  文
抗告駁回。
    理  由 
一、按刑事訴訟法第420 條第1 項第6 款規定：有罪判決確定後
    ，因發現新事實或新證據，單獨或與先前之證據綜合判斷，
    足認受有罪判決之人應受無罪、免訴、免刑或輕於原判決所
    認罪名之判決者，為受判決人之利益，得聲請再審。同條第
    3 項規定：第1 項第6 款之新事實或新證據，指判決確定前
    已存在或成立而未及調查斟酌，及判決確定後始存在或成立
    之事實、證據。準此，依此原因聲請再審者，應提出具體之
    新事實或新證據，由法院單獨或綜合案內其他有利與不利之
    全部卷證，予以觀察、判斷，客觀上能否令人形成得合理相
    信足以推翻原確定判決所確認之事實，或鬆動其事實認定之
    重要基礎，而影響於判決之結果者，始足該當。是為受判決
    人利益聲請再審所憑之新事實或新證據，除須具有未經判斷
    之嶄新性（或稱新規性）外，尚須具備單獨或與先前之證據
    綜合判斷而足以動搖原確定判決所認定事實之確實性（或稱
    明確性、顯著性），二者均不可或缺，倘未兼備，自無准予
    再審之餘地。
二、本件原裁定略以：抗告人王軍翔因犯詐欺罪，對於原審法院
    108年度上易字第7號刑事確定判決（下稱原確定判決，撤銷
    第一審之無罪判決，改判抗告人有罪，經本院109 年度台上
    字第2993號判決，以上訴不合法律上程式予以駁回），依刑
    事訴訟法第420條第1項第6 款規定聲請再審，以原確定判決
    採用證人戴家豪於原審審理時之證述，不採信抗告人所辯：
    花蓮縣○○鄉○○段000地號（嗣分割為834 、834-1 、834
    -2、834-3 等地號）農地之農舍興建案（下稱系爭農舍興建
    案）之原股東戴家豪欲退股，而由抗告人招募告訴人李孝承
    入股承接，告訴人投入之股金匯入同案被告于大鈞（業經判
    決無罪確定）帳戶後，再由于大鈞以開票方式返還予戴家豪
    ，故其無施以詐術詐騙告訴人等語，而未斟酌於原確定判決
    前已存在或成立之新證據（即聲請再審狀之聲證2 〈原裁定
    誤載為聲證1 〉至6 ），足認戴家豪上開證述為虛偽不實，
    是有刑事訴訟法第420 條第1 項第6 款之再審事由等語。惟
    對於抗告人所陳再審意旨，逐一敘明：㈠、就聲證2 部分，
    係證人戴家豪於原確定判決審判中之證述，業經原確定判決
    審酌取捨，顯不具備新規性之要件；㈡、至聲證3 、4 、5-
    1 、5-2 、5-3 、5-4 、6 （下稱系爭證據）部分，係原審
    法院另案民事事件及拍賣抵押物事件之證據，且未在原確定
    判決審判中提出，雖合於「未判斷資料性」，自具有新規性
    。惟系爭證據，從形式上而言，僅可證明戴家豪與抗告人曾
    有合作另件農舍開發或興建案件，究非本案系爭農舍興建案
    ，能否憑此無涉之「他案（即另案民事事件）」合作紀錄，
    推翻、打擊證人戴家豪就「本案」犯罪事實所為之證述，即
    有疑問。且綜合戴家豪之證述及系爭證據，僅得證明：⑴、
    抗告人為東凰開發建設有限公司（下稱東凰公司）代表人；
    ⑵、東凰公司曾與戴家豪合作於「他案」提供農地作為「他
    案」契約指定之農舍配蓋權移轉地點；⑶、抗告人於「他案
    」農舍配蓋權案件中，係以戴家豪合夥人及東凰公司代表人
    身分出面與原始權利人林晉陞、契約關係人游建祥、施怡如
    、代書陳中浩等人協商解決林晉陞未能依約移轉農舍及土地
    所有權等爭議；⑷、抗告人因此支付新臺幣100 萬元予林晉
    陞以求其配合移轉權利予戴家豪等情。足見系爭證據之影響
    範圍顯不及「本案」起訴之待證事實，實無法憑此認與本案
    有何關連，足以撼動、削弱證人戴家豪於「本案」犯罪證詞
    內容之信用性。退而言之，縱戴家豪之證述有不實，亦僅影
    響關於「他案」合作部分之證述信用性，與本案關於「借款
    」部分之證述無涉。綜上所述，本件再審意旨所指上開事證
    ，無論係單獨或結合先前已經存在卷內之各項證據資料，予
    以綜合判斷，均未能因此產生合理之懷疑，而有足以動搖、
    推翻原確定判決所認事實之蓋然性，難認符合刑事訴訟法第
    420 條第1 項第6 款之要件，並經原審通知檢察官、抗告人
    到場陳述意見後，乃認本件抗告人聲請再審為無理由，因而
    駁回其再審之聲請。經核於法並無違誤。
三、抗告意旨置原裁定已明確之論斷於不顧，仍執陳詞，認原裁
    定認定系爭證據不足以削弱、減退證人戴家豪證詞之信用性
    ，有認定事實不依證據、違反經驗法則與論理法則之違法等
    語，係對於原裁定已詳為說明之事項，再事爭論，其抗告並
    無理由，應予駁回。
據上論結，應依刑事訴訟法第412 條，裁定如主文。
中    華    民    國   111    年    7     月    7     日
                  刑事第四庭審判長法  官  林  立  華  
                                  法  官  林  瑞  斌  
                                  法  官  王  敏  慧  
                                  法  官  李  麗  珠  
                                  法  官  謝  靜  恒  
本件正本證明與原本無異
                                  書記官
中    華    民    國   111    年    7     月    11    日